【裁判字號】    89,訴,164
【裁判日期】    890414
【裁判案由】    偽造文書
【裁判全文】
臺灣臺北地方法院刑事判決                          八十九年度訴字第一六四號
    公  訴  人  台灣台北地方法院檢察署檢察官
    被      告  甲○○
            （原名：尤志德）
右列被告因偽造文書案件，經檢察官提起公訴（八十八年度偵字第一○三三四號），
本院判決如左：
    主  文
甲○○行使偽造私文書，足以生損害於他人，處有期徒刑伍月，緩刑貳年。
偽造於由嘉德興實業有限公司簽發，均以台北區中小企業銀行南門分行為付款人，發
票日各為民國八十七年三月二十五日及民國八十七年四月二十五日，票號各為ＱＡ0
000000及ＱＡ0000000號，面額各為新台幣五十萬元及新台幣六十二萬
元之支票二紙背面之「丙○○」背書署押共貳枚均沒收。
    事    實
一、甲○○於民國八十五年十一月十六日與乙○○合資成立「嘉德興實業有限公司」
    （以下簡稱嘉德興公司），後因乙○○要求退夥，甲○○乃於八十六年六月間覓
    得丙○○及丙○○之子陳超倫（已據檢察官為不起訴處分）受讓乙○○之出資，
    而為償還其出資額，甲○○並以新任之嘉德興公司董事陳超倫代表嘉德興公司所
    簽發，以嘉德興公司為發票人之支票給付予乙○○，然因經常屆期未清償而屢次
    換票，嗣於八十七年一月初，甲○○欲再以由陳超倫代表嘉德興公司所簽發，以
    嘉德興公司為發票人，台北區中小企業銀行南門分行為付款人，票載發票日分別
    為八十七年三月二十五日及同年四月二十五日，票號各為ＱＡ0000000及
    ＱＡ0000000號，面額各為新台幣（下同）五十萬元及六十二萬元之支票
    二紙給付予乙○○時，因乙○○要求該二紙支票背面須有甲○○本人及丙○○之
    背書，否則不願收受，甲○○除自於支票背面背書外，竟未經丙○○授權，另擅
    自接續於前開二紙支票背面偽造丙○○之署名各一枚為背書私文書後，再交付乙○○而行使之，足以生損害於丙○○，嗣經乙○○屆期提示上揭支票均未獲兌現
    ，質諸甲○○時始查悉上情。
二、案經乙○○訴由台灣台北地方法院檢察署檢察官偵查起訴。
    理    由
一、訊據被告甲○○對於前述簽署丙○○之署名為背書之事實固不否認，惟矢口否認
    有偽造文書之犯行，辯稱：伊曾經丙○○於電話中口頭允諾，始於上開支票背面
    簽署丙○○之署名為背書，並無偽造文書情事云云。惟查，右揭犯罪事實，業據
    告訴人乙○○於偵查及審判中指證歷歷，並經證人丙○○於偵查中證稱：「（有
    無授權尤志德（即甲○○）在此二張票後背書？）沒有，他也沒有與我提過，若
    他有提，我就會自己簽名。」等語（見八十八年五月二十五日偵訊筆錄）及於審
    判中結證稱：「（事先有否提過？）沒提過，我不知他以我名背書，他也不曾以
    電話問過我。」等語（見本院八十九年三月三十一日審判筆錄）綦詳，復有前開
    簽有丙○○署名背書之支票影本二紙在卷可稽，而該二紙支票背面之「丙○○」
    署名背書確非丙○○本人所簽，亦經本院當庭命丙○○簽名勘驗無訛，事證明確
    ，被告雖以前詞置辯，惟考諸被告在偵查中亦自承：「（有經過丙○○同意？）
    我有向他提一下，但他沒有何表示，．．．」「（（提示證人丙○○證言）有何
    意見？）當時我是有向他提一下，但不是很明朗。」等語（分見八十八年五月十
    二日及同年月二十五日偵訊筆錄），被告未經丙○○授權即擅簽其署名為背書至
    為明顯，所辯殊無可採，是被告犯行堪以認定，應依法論科。
二、按無制作權而冒用他人名義為背書，該偽造之支票背書為發票後之另一票據行為
    ，在票據法上係表示對支票負擔保責任之意思，乃法律規定之「私文書」（參見
    最高法院五十九年度台上字第二五八八號及七十年度台上字第二一六二號判例）
    ，本案被告於偽造他人署名為背書之私文書後，將之交付告訴人而就該文書內容
    有所主張，是核被告所為，係犯刑法第二百十六條、第二百十條之行使偽造私文
    書罪。被告雖於前開二紙支票背面均有偽造同一人署名背書之犯行，惟屬一犯意
    下之接續多次行為，侵害一個法益，為接續犯，乃單純一罪。又其偽造署押之行
    為，為偽造私文書之階段行為，及其偽造私文書後持以行使，偽造之低度行為為
    行使之高度行為所吸收，均不另論罪。爰審酌被告素行尚佳，因生意經營不順，
    致罹刑章，惟犯後未能坦承犯行等一切情狀，量處如主文所示之刑。查被告未曾
    受有期徒刑以上刑之宣告，有卷附台灣高等法院檢察署刑案紀錄簡覆表可按，其
    一時短慮觸犯本案犯行，經此起訴審判，當知所警惕，信無再犯之虞，本院認所
    宣告之刑以暫不執行為適當，併諭知緩刑二年，以啟自新。前開二紙支票背面偽
    造之「丙○○」背書署押共二枚，不問屬於被告與否，均依刑法第二百十九條規
    定宣告沒收。
據上論斷，應依刑事訴訟法第二百九十九條第一項前段，刑法第二百十六條、第二百
十條、第七十四條第一款、第二百十九條，判決如主文。
本案經檢察官劉雪惠到庭執行職務
中        華        民        國    八十九    年    四    月    十四    日
                              台灣台北地方法院刑事第三庭
                                  法  官  吳淑惠
右正本證明與原本無異
如不服本判決應於送達後十日內向本院提出上訴狀
                                  書記官  林淑卿
中      華      民      國      八十九      年      四    月    二十    日


司法院資訊處製作；財團法人民間司法改革基金會備份。
